臺灣雲林地方法院刑事判決
109年度易字第430號
公  訴  人  臺灣雲林地方檢察署檢察官
被      告  黃三寶



上列被告因違反毒品危害防制條例案件，經檢察官聲請以簡易判
決處刑（109 年度毒偵字第96號），本院斗六簡易庭認為不宜以
簡易判決處刑（原案號：109 年度六簡字第108 號），改行通常
程序審理，本院判決如下：
    主  文
本件公訴不受理。 
    理  由
一、聲請簡易判決處刑意旨略以：被告黃三寶前因施用毒品案件
    ，經臺灣雲林地方檢察署檢察官於民國107 年7 月27日，以
    107 年度毒偵字第700 、785 、820 、1081號為緩起訴處分
    ，緩起訴期間為2 年確定；復於緩起訴期間，因妨害自由案
    件，經臺灣雲林地方法院以107 年度易字第1020號判決判處
    有期徒刑3 月確定，於108 年7 月27日執行完畢出監。詎其
    仍未能戒除毒癮，基於施用第二級毒品之犯意，於109 年1 
    月13日晚間7 、8 時許，在雲林縣○○鄉○○村○○00○00號之住
    處內，以將第二級毒品甲基安非他命置入玻璃球內，以火燒
    烤後吸食所生煙霧之方式，施用甲基安非他命1 次。嗣經警
    得其同意後，採集其尿液送驗，結果呈安非他命、甲基安非
    他命陽性反應，始悉上情。因認被告涉犯毒品危害防制條例
    第10條第2 項之施用第二級毒品罪嫌等語。
二、按起訴之程序違背規定者，應諭知不受理之判決；而不受理
    判決，得不經言詞辯論程序為之，刑事訴訟法第303 條第1
    款、第307 條分別定有明文。又最高法院109 年度台上大字
    第3826號刑事裁定及最高法院109 年度台上字第3826號刑事
    判決意旨略以：
㈠、刑事訴訟法第303 條第1 款規定，案件有起訴之程序違背規
    定之情形者，應諭知不受理之判決。此所稱之起訴之程序違
    背規定，係指檢察官提起公訴之訴訟行為於程序上有違法律
    之規定而言。而提起公訴之訴訟行為是否於程序上有違法律
    規定，原則上，固是以起訴時所存在之事項及法律規定為判
    斷，惟檢察官起訴後始發生之情事變更事由，致法院不能為
    實體審理及判決，亦屬「起訴之程序違背規定」。
㈡、109 年1 月15日修正公布、同年7 月15日施行之毒品危害防
    制條例第20條第3 項規定，犯第10條之罪於觀察、勒戒或強
    制戒治執行完畢釋放後，3 年後再犯第10條之罪者，適用本
    條前2 項之規定。上開所謂「3 年後再犯」，只要本次再犯
    （不論修正施行前、後）距離最近1 次觀察、勒戒或強制戒
    治執行完畢釋放，已逾3 年者，即該當之，不因其間有無犯
    第10條之罪經起訴、判刑或執行而受影響。
㈢、本於權力分立原則，法院對檢察官職權行使，應予以尊重，
    雖非謂不得為適度之司法審查，惟對於施用毒品者本次所犯
    如距最近1 次觀察、勒戒或強制戒治執行完畢釋放後，已逾
    3 年者，檢察官既得本於立法者所賦與之職權，裁量是否聲
    請法院裁定觀察、勒戒或為命附條件（現行法僅能附命完成
    戒癮治療）緩起訴處分之多元化處遇，即聲請法院裁定機構
    內之觀察、勒戒並非檢察官所得採取之唯一途徑，法院自不
    能僭越檢察官之職權，逕對施用毒品者裁定應予觀察、勒戒
    或強制戒治。法院當不能「為求程序之經濟」便宜行事，而
    應嚴守程序上之正義，尊重檢察官之裁量權，並保障施用毒
    品者能獲得妥適並完善治療或其他有利戒毒途徑處遇之機會
    。
三、本院之判斷
㈠、被告為本件施用第二級毒品之行為前，最近1 次經觀察、勒
    戒或強制戒治執行完畢之情形，依其臺灣高等法院被告前案
    紀錄表所載，係於88年間，因施用毒品案件，經裁定送觀察
    、勒戒後，認無繼續施用毒品之傾向而釋放，並於88年2 月
    10日，由臺灣雲林地方檢察署檢察官以88年度偵字第685 號
    為不起訴處分確定；復因施用毒品案件，經裁定送觀察、勒
    戒後，仍認無繼續施用毒品之傾向而釋放，並於90年8 月13
    日，由臺灣雲林地方檢察署檢察官以90年度毒偵緝字第102 
    號為不起訴處分確定，則被告被訴本件施用第二級毒品之時
    間，距離其最近一次觀察、勒戒執行完畢後顯已逾3 年，是
    依前開說明，仍應依修正後之毒品危害防制條例第20條第3 
    項、現行第24條等規定，由檢察官基於一次性之整體規劃而
    重啟處遇程序，視被告個案情形，是否適合「觀察、勒戒或
    強制戒治」或給予「附命完成戒癮治療緩起訴處分」之機會
    ，法院無從替代檢察官為上開合義務性之裁量處遇。
㈡、至於被告於本件施用毒品行為前，固曾因施用毒品案件，經
    臺灣雲林地方檢察署檢察官分別為107 年度毒偵字第700 、
    785 、820 、1081號附命戒癮治療之緩起訴處分、107 年度
    毒偵字第1283、1493、1498、1669、1903、1922、2010號附
    命戒癮治療之緩起訴處分，且上開緩起訴處分，各於107 年
    8 月15日、107 年12月21日確定，此有上開緩起訴處分書列
    印本附卷可證，惟毒品危害防制條例第24條僅規定附命戒癮
    治療之「本案」經撤銷者，檢察官應「依法追訴」，並未規
    定附命戒癮治療之緩起訴處分具有等同於觀察、勒戒之效力
    ，而謂附命戒癮治療緩起訴處分確定後（或完成戒癮治療後
    ）3 年內再犯者，即無觀察、勒戒制度之適用，則被告於本
    件施用毒品行為前，另因施用毒品行為，2 度經臺灣雲林地
    方檢察署檢察官為緩起訴處分確定，然仍不影響前述「觀察
    、勒戒或強制戒治執行完畢後3 年內再犯施用毒品罪，方能
    依法追訴」此一追訴條件之認定（最高法院109 年度台上大
    字第3536號撤銷提案裁定意旨亦同此結論），一併說明。
㈢、檢察官對被告本件施用毒品之行為，雖於毒品危害防制條例1
    09 年7 月15日修正施行前之109 年5 月14日聲請以簡易判
    決處刑，於聲請簡易判決處刑時，程序固屬合法，然依前揭
    說明，檢察官聲請簡易判決處刑後，毒品危害防制條例第20
    條第3 項既已修正施行，情事發生變更，使本院就本件被告
    施用毒品之行為不能為實體審理及判決，亦該當「起訴之程
    序違背規定」，則本件聲請簡易判決處刑之程序既違背規定
    ，且無從補正，自應為公訴不受理之諭知，並依刑事訴訟法
    第307 條之規定，不經言詞辯論為之。
據上論斷，應依刑事訴訟法第452 條、第303 條第1 款、第307 
 條，判決如主文。
本案經檢察官江金星聲請以簡易判決處刑，檢察官翁旭輝到庭執
行職務。　　　　
中　　華　　民　　國　　110 　年　　3 　　月　　17　　日
                  刑事第八庭    法  官  陳育良
以上正本證明與原本無異。
如不服本判決應於收受判決後 20 日內向本院提出上訴書狀，並
應敘述具體理由；其未敘述上訴理由者，應於上訴期間屆滿後20
 日內向本院補提理由書（均須按他造當事人之人數附繕本）。
「切勿逕送上級法院」。
                                 書記官 王姵珺
中　　華　　民　　國　　110 　年　　3 　　月　　22　　日